臺灣臺北地方法院民事判決　　　　　　　94年度訴字第3969號
原　　　告　甲○○
訴訟代理人　李詩皓律師
被　　　告　丁○○
　　　　　　戊○○○
上列一人
訴訟代理人　己○○　　住台北縣三重市○○路○段102巷39號
　　　　　　葉春生律師
上列當事人間請求侵權行為損害賠償事件，本院於民國94年11月
29日辯論終結，判決如下：
    主  文
被告應連帶給付原告新台幣壹拾捌萬貳仟壹佰玖拾元，及自民國
九十四年八月二十七日起至清償日止，按年息百分之五計算之利
息。
原告其餘之訴駁回。
訴訟費用由被告連帶負擔十分之三，餘由原告負擔。
本判決第一項得假執行，但被告如以新台幣壹拾捌萬貳仟壹佰玖
拾元為原告供擔保後，得免為假執行。
原告其餘假執行之聲請駁回。
    事實及理由
一、查原告原起訴主張請求被告給付新台幣（下同）502,140元
    及其遲延利息，嗣擴張聲明為請求被告給付545,156元及其
    遲延利息（見民事辯論意旨狀，本院卷第93頁），核係屬擴
    張應受判決事項之聲明，依民事訴訟法第255條第1項第3款
    規定，應予准許，合先敘明。
二、原告起訴主張：於民國93年2月24日上午11時許，原告於台
    北市○○街115號5樓凱帝舞廳正與姓名年藉不詳自稱「詹老
    師」之男子跳舞，適被告戊○○○、丁○○亦相約至該處跳
    舞，詎被告戊○○○即與原告發生爭執，雙方並自中央舞台
    經過攜伴區一路爭執到入口櫃檯處，甚且被告戊○○○竟基
    於傷害之犯意，揮拳毆打原告之臉部一拳暨身體其它部位；
    嗣被告丁○○到入口櫃檯處見前開情狀，竟先以三字辱罵原
    告，復基於與被告戊○○○共同傷害原告之犯意聯絡，由渠
    徒手揮拳毆打原告之頭、臉頰部位數下，致原告因前揭行為
    受有右眼瞼瘀傷、結膜下出血之傷害，此業經台灣台北地方
    法院93年度易字第977號、臺灣高等法院94年度上易字第497
    號刑事判決確定在案。原告受有前開傷害後，嗣於同年3 月
    2日、3月16日、9月21日、94年8月29門診追蹤治療，查知因
    前開傷害有眼瞼下垂遮蔽視力及右耳聽力損失25分貝，左耳
    聽力喪失35分貝之後遺症，為回復傷害前之原狀，原告始至
    天主教耕莘醫院永和分院開刀回復視力，並至世紀丰采整型
    外科診所為磨皮去疤手術。原告實因被告等之共同侵權行為
    受有損害，為此提起本件訴訟。被告應連帶賠償之金額計算
    如下：1.醫療費用：已支出45,156元。（計算式為：耕莘醫
    院部分35,286元＋丰采診所部分6,600元＋和平醫院部分
    3,270元）；2.非財產上損害賠償：500,000元，原告因身體
    受傷，精神肉體所受痛苦甚大，且造成原告現患有間歇性暈
    眩及雙耳噪音性聽力喪失之後遺症，使原告遭受動輒暈眩及
    無法聽及正常聲音之痛苦，故請求非財產上損害金額500,
    000元。並聲明：（一）被告丁○○、戊○○○應連帶給付
    原告545,156元，及自起訴狀繕本送達被告翌日起至清償日
    止，按年息5％計算之利息。（二）願供擔保請准為假執行
    之宣告。
三、被告丁○○則以：
（一）原告與被告丁○○係同居之男女朋友，因細故於92年底分
      手並在中和市調解委員會調解成立，業已履行約定，互不
      相欠、不相往來。93年2月24日上午11時許，被告丁○○
      與戊○○○前往台北市○○街115號5樓凱帝舞廳跳舞，見
      原告與一男子也在跳舞，原告即上前向戊○○○要求不要
      與被告丁○○在一起，他們二人發生爭執互毆，被告認為
      他二人之行為與我無關，也沒有勸架而離開現場免得惹麻
      煩。被告丁○○實並未出手毆打原告，刑事案件之證人乙○○、王錦聰所言均不實在，不足採信，原告之受傷係與
      戊○○○互毆所造成的傷害，非被告丁○○打傷，是原告
      之受傷與被告丁○○並無因果關係存在，不應向被告丁○○請求賠償，依法應駁回之。
（二）退步言之，縱原告受傷亦非被告丁○○與戊○○○以共同
      傷害之犯意共同毆傷原告，而係被告2人各自獨立之行為
      ，無共同傷害之犯意連絡及行為分擔，不應負連帶賠償之
      責任。再退萬步言之，若被告丁○○有傷害原告也只有打
      了一下而已，不會構成嚴重的傷害，最多皮膚紅腫而已，
      沒有流血，對身體並不會造成傷害，不會影響日常生活起
      居也不必看醫生敷藥，所以被告沒有賠償醫藥費支出的義
      務。而原告是眼睛受傷，而其所提出收據竟有一般內科、
      耳鼻喉科之收據，而且已過半年之久，係原告自身之病痛
      ，根本與傷害無關，不能移花接木。又健保之負擔原告也
      未受損害，不能要被告賠償。
（三）關於精神慰藉金部分，雙方互毆係原告所引起的，自己應
      負最大的責任，妳不要挑釁，戊○○○也不會出手，今天
      會互毆必有原因，相罵無好語，出手無輕重，雙方都造成
      傷害，原告稱傷害如何如何的嚴重痛楚，後又出現暈眩及
      噪音性聽力喪失之後遺症，實言過其實等語資為抗辯。並
      聲明：原告之訴駁回。
四、被告戊○○○則以：
（一）原告於鈞院臺北地檢署93年度偵字第9147號、鈞院93年度
      易字第977號傷害案件中所舉之證人乙○○、王錦聰所為
      之證言，實有如下不實之處：
 （1）93年9月1日第一審審理時，被告之辯護律師稱『希望傳訊
      （即傳訊乙○○），他說的不是很清楚，後來我們跟他，
      他說他擔心把實情說出來影響到公司。…』嗣鈞院傳訊乙○○於93年12月13日作證時，證稱被告打原告眼睛一下，
      以前偵查時（指93年5月10日警訊及93年6月9日偵查庭）
      證稱並未看清楚被告有動手打原告，是因為我們在裡面服
      務人員，公司不希望我們出來當證人，現在因我沒有在公
      司上班，所以才說被告有打原告之『實情』。然查，據乙○○之老闆丙○○，於93年4月21日為萬華分局製作查訪
      紀錄表時，證稱乙○○已離職。由此足徵乙○○於上開第
      一審93年12月13日審理時，所稱於93年5月10日警訊及93
      年6月9日偵查庭時，仍在舞廳上班，故不敢說出被告確有
      打原告之實情等之證言不實。
 （2）93年6月16日偵查庭，證人王錦聰證稱，渠於當時在五樓
      舞廳門口打電話，看到被告打原告。復於93年12月13日第
      一審審理時證稱，當時我在樓下打電話，看到被告打眼睛
      處。兩次證言所稱公用電話設置位置，一為五樓，一為樓
      下，相差甚鉅。復查，公用電話裝置在五樓舞廳電梯門口
      ，打電話時，根本看不到舞廳內打架之情形，尤其看不到
      所謂打到原告眼睛處，因為舞廳內之燈光昏暗。雖經被告
      聲請履勘現場，惟未為二審法院所採。
 （3）93年11月18日第一審審理時，原告以出國為由請假無法出
      庭應訊，而證人乙○○、王錦聰、庚○○等三人竟一起未
      出庭應訊，復被告與共同被告丁○○自始皆指稱，現場未
      看到證人王錦聰及庚○○，兩位證人係原告於93年6月9日
      偵查庭庭訊時，要求於93年6月16日庭訊時，自行帶證人
      到庭作證。綜上，實難使人非有被告與證人有串證之聯想
      ？
（二）被告自始均否認有傷害原告之事實，反而是原告以其魁梧
      之身材，孔武有力，以手、腳傷害被告之身體，原告與被
      告丁○○為男女朋友，被告戊○○○係於93年2月24日上
      午11時許，以每小時800元之代價，僱請丁○○教舞，詎
      料為原告撞見，醋勁大發，不分青紅皂白，衝過來拉被告
      戊○○○頭髮，徒手毆打被告戊○○○頭部及胸部、用腳
      踢被告戊○○○腿部，致被告戊○○○之頭部瘀腫、胸部
      及腿部瘀傷，是堪認原告有傷害之故意。嗣因被告身材瘦
      小，而原告身材高大，是被告戊○○○被拉住頭髮時，被
      告戊○○○基於人類自然反應，意欲掙脫，根本無法反擊
      。嗣被告丁○○究竟於何時？有無毆打原告？被告戊○○○並未看見。縱丁○○事後有毆打原告之情事，或許丁○○係為原告阻斷其教舞為生之生計，始毆打原告，且毆打
      原告時，被告戊○○○早已離開現場，是丁○○與被告戊○○○對於原告之傷害之結果，並無關連共同之關係。綜
      上，被告戊○○○對於原告並無加害之行為，被告戊○○○與丁○○對於原告，尤無共同加害之行為，遑論故意或
      過失。
（三）被告自始均否認有傷害原告之事實，反而是原告以其魁梧
      之身材，以手、腳傷害被告之身體，前已述之。被告戊○○○被原告拉頭髮，打被告胸部、用腳踢被告戊○○○腿
      部時，被告戊○○○意欲掙脫時，當然有拉扯動作，如原
      告因拉扯而受傷，充其量，被告戊○○○係對於當時原告
      不法之傷害，為防衛被告戊○○○自己之生命，身體、健
      康免於繼續受到傷害所為之正當防衛行為。是被告戊○○○並無故意或過失之行為，且有阻卻違法之事由。
（四）復觀原告之傷為右眼瞼瘀傷、結膜下出血，縱然被告戊○○○有傷害原告之事實（被告否認有傷害原告之事實），
      以被告戊○○○體型之瘦小，實難以徒手而造成，若事後
      丁○○有傷害原告之行為，於被告戊○○○之行為未發生
      原告傷害之結果前，丁○○之行為足以單獨、迅速使原告
      生上開之傷害，是被告戊○○○所為之因果歷程已中斷，
      與原告所致之傷害並無相當因果關係。
（五）縱然被告等對原告有共同傷害之事實（被告否認有傷害原
      告之事實），該傷害究竟係如何再造成原告於午夜夢迴憶
      及當日所受之身心傷害，常驚恐不已，導致現患有間歇性
      暈眩及噪音性聽力喪失之後遺症？原告並無舉證是否具有
      相當因果關係以實其說，若有相當因果關係，何以醫藥費
      僅為2,140元？復原告所提出之醫療費用收據計93年3月24
      日二張費用不詳、93年3月2日一張230元、93年3月16日一
      張費用190元、93年9月17日二張4l元、93年9月21日二張
      620 元，原告亦未舉證上開費用即係對於本件受傷之治療
      之醫療費用，以實其說。況原告以其職業、身分、地位及
      經濟狀況等關係所定之非財產上之損害，係如何訂定，亦
      未舉證以實其說，自於法未合等語資為抗辯。並聲明：（
      1）原告之訴駁回。（2）如受不利益判決，被告願供擔保
      ，請准宣告免為假執行。
五、不爭執之事實：
（一）二造間就系爭傷害事件，由原告對被告二人，及被告戊○○○對原告互提起刑事告訴，經台灣台北地方法院檢察署
      以93年度偵字第9147號聲請簡易判決處刑，經本院簡易庭
      認不宜以簡易判決處刑，移由本院刑事通常程序審理，由
      本院以93年易字第977號判決判處被告丁○○、戊○○○
      傷害人之身體，各處有期徒刑參月，如易科罰金，均以參
      佰元折算壹日；原告甲○○傷害人之身體，處拘役參拾日
      ，如易科罰金，以參佰元折算壹日；嗣原告及被告戊○○○不服提起上訴，經台灣高等法院以94年度上易字第497
      號判決駁回上訴等情，有上開刑事卷宗（影本）、本院93
      年度易字第977號、臺灣高等法院94年度上易字第497號刑
      事判決影本在卷可稽。
（二）原告及被告二人於93年2月24日上午11時左右均曾至台北
      市○○街115號5樓凱帝舞廳（見本院94年11月29日言詞辯
      論筆錄）。
六、得心證之理由：原告於93年2月24日曾至台北市立和平醫院
    就診，原告受有眼瞼瘀青、結膜下出血之傷害，業據原告提
    出台北市立和平醫院診斷書及照片二張為憑（見本院卷第13
    頁）。原告主張上開傷害為被告二人出手造成，並請求損害
    賠償；被告二人均否認有傷害原告之行為。是本件之爭點厥
    為：（一）被告二人有無共同傷害原告之行為？（二）原告
    若得請求損害賠償，請求之金額為何？茲分別論斷如下：
（一）被告二人有無共同傷害原告之行為？
（1）原告主張受被告二人出手毆打，受有眼瞼瘀青、結膜下出
     血之傷害，業據原告提出台北市立和平醫院診斷書及照片
     二張為憑（見本院卷第13頁），並經證人乙○○、王錦聰
     於刑事案件審理時結證在卷（見本院93年度易字第977號93
     年12月13日審判筆錄）；且被告二人共同傷害行為，經本
     院刑事庭以93年易字第977號判決判處被告丁○○、戊○○○傷害人之身體，各處有期徒刑參月，如易科罰金，均以
     參佰元折算壹日；嗣原告及被告戊○○○不服提起上訴，
     經台灣高等法院以94年度上易字第497號判決駁回上訴等情
     ，並有上開刑事卷宗（影本）可憑。
（2）被告戊○○○辯稱：據乙○○之老闆丙○○於93年4月21日
     為萬華分局製作查訪紀錄表時，證稱乙○○已離職，是乙○○於刑事第一審93年12月13日審理時，所稱於93年5月10
     日警訊及93年6月9日偵查庭時，仍在舞廳上班，故不敢說
     出被告確有打原告之實情等之證言不實云云。惟查，被告
     丁○○於刑事案件承辦警員詢問其現場有無其他目擊證人
     時，供稱舞廳內另有一位服務生有在場看到等語（見93年
     4月21日警詢筆錄，偵查卷第25頁）；被告戊○○○於刑事
     案件警察詢問案發當時有無其他目擊證人時，亦供稱當時
     還有一位服務生在現場，但我不認識等語（見93年4月22日
     警詢筆錄，見偵查卷第29頁）；原告於警詢時經警詢問案
     發當時有無目擊證人，原告亦供稱案發時舞廳裡有一位綽
     號「小白」之男子在場並目擊一切等語（見93年4月10日警
     詢筆錄，見偵查卷第33頁）；而證人乙○○經警詢問：「
     本分局於日前受理告訴人甲○○等人互控傷害案件，彼等
     於警詢時稱案發現場有一目擊證人綽號「小白」之男子，
     試問該「小白」之男子是否為你本人無誤？」，答；「是
     的，我在凱帝舞廳任職約十年了，日前休息了一陣子，於
     近日才返回該公司」（見93年5月10日偵訊筆錄，偵查卷第
     8 頁）；而於93年6月16日偵訊時，經檢察官詢問被告戊○○○對證人王錦聰、庚○○之證言有何意見時，被告戊○○○亦供稱：我從來就沒有拿安全帽，當天只有小白在場
     ，並沒有看到這二位證人（見93年6月16日訊問筆錄，偵查
     卷第88頁），被告戊○○○於偵查時既自承有證人乙○○
     在場，證人乙○○既在現場，其所為目睹被告與原告爭執
     之情形復經刑事庭交互詰問結證在卷，被告戊○○○復於
     本院爭執乙○○所為證言不實云云，即不足採。是被告戊○○○聲請傳訊證人劉衍奇、丙○○、庚○○、乙○○欲
     證明丙○○之查訪紀錄表係出於自由意志，及該小白之服
     務生於93年4月21日製作查訪紀錄表實已離職等情，依上開
     說明，核已無傳訊到庭之必要，併予敘明。
（3）被戊○○○另辯稱：證人王錦聰於偵查中證稱，渠於當時
     在五樓舞廳門口打電話，看到被告打原告。而於刑事第一
     審審理時證稱，當時在樓下打電話，看到被告打眼睛處；
     兩次證言所稱公用電話設置位置，一為五樓，一為樓下，
     相差甚鉅云云，並稱公用電話裝置在五樓舞廳電梯門口，
     打電話時，根本看不到舞廳內打架之情形，尤其看不到所
     謂打到原告眼睛處，因為舞廳內之燈光昏暗，並聲請履勘
     現場。經查：本件刑事第一審刑事筆錄固雖記載證人王錦
     聰稱：「當時我在樓下公用電話處」，惟證人王錦聰回答
     此句話之前，檢察官已先就其案發當時證人所處之地點先
     行詢問，依刑事筆錄記載：（檢察官問：「當天有無看到
     被告三人，在那邊有爭執？」答；「有」，問：「當時人
     在何處？」，答：「樓梯處，電話旁邊」；問：「被告三
     人當時位置？」，答：「櫃檯那邊，樓梯那邊有櫃檯」；
     問：「你站的位置，可否看到櫃檯情形？」，答：「可以
     」）等語，證人王錦聰已證稱其看到被告等人在舞廳櫃檯
     旁邊，是證人王錦聰嗣後答稱在樓下公用電話處，或係因
     實施交互詰問證人王錦聰出於語誤，而觀諸證人王錦聰於
     刑事審理時陳述其所見被告等爭執其他情節，難認其陳述
     有何虛偽不實之處。次查，本件發生於台北市○○區○○
     街115號5樓之凱帝舞廳，於5樓電梯至舞廳入口前確有一投
     幣式之公用電話乙節，業據被告丁○○於刑事審理時以證
     人身分具結證述在卷（刑事第一審93年12月13日審判筆錄
     ），雖丁○○同時證稱：因公用電話靠牆壁，舞廳內之情
     形完全看不到云云，然其亦供證：甲○○與戊○○○追到
     外面打，服務台售票處等語（見刑事第一審卷同期日筆錄
     ），顯見原告與被告戊○○○二人互毆之地點，已靠近舞
     廳入口處，證人王錦聰於舞廳門口樓梯處公用電話旁，自
     非無法目睹原告與被告二人之情況，是被告戊○○○聲請
     本院履勘現場，本院認亦無必要。
（4）至被告丁○○辯稱原告之受傷係與被告戊○○○互毆所造
     成，不是伊打傷云云，惟被告丁○○有共同出手之事實，
     業據證人乙○○、王錦聰於刑事審理時證述在卷，被告丁○○所辯亦不足採。另被告丁○○所提調解書、匯款申請
     書、民事判決、裁定、宣示判決筆錄，係原告與被告丁○○之另案糾紛，經核與本件無涉，難援引有利於被告丁○○之認定。
（5）縱上說明，被告二人辯稱未出手毆打原告云云尚不足採，
     堪認原告身體所受前揭傷害係被告二人出手毆打所造成。
（二）原告若得請求損害賠償，請求之金額為何？
（1）醫藥費用部分：
   原告主張其因被告二人之傷害行為至台北市立和平醫院就
     診支出3,270元部分，業據其提出醫療費用收據（見本院卷
     第107頁至第117頁）為憑，惟查，原告於93年2月24日所受
     之傷害為眼瞼瘀青、結膜下出血，已如前述，可知受傷之
     部位係在眼部，故原告所提出醫療單據，其中93年9月21日
     支出290元，94年8月31日支出390元，93年9月17日支出190
     元，看診科目為耳鼻喉科，93年9月17日支出210元，看診
     科目為一班內科，上開款項合計1,080元（290＋390＋190
     ＋210＝1080），並非應眼科而就診應予扣除，原告得請求
     之醫療費用為2190元（計算式：0000－0000＝2190）。
   原告另主張因上開傷害造成眼瞼下垂遮蔽視力，為回復傷
     害前之原狀，至天主教耕莘醫院永和分院開刀回復視力支
     出醫療費用35,286元；並至世紀風采整形外科診所為磨皮
     去疤手術支出醫療費用6600元，固據其提出醫療單據為憑
     ，惟按因身體健康受不法侵害，如確屬必要，固得請求賠
     償醫療費用，若超過其醫療目的。或不能證明為療傷所必
     需之支出，則與加害行為無因果關係，即不得請求賠償，
     且回復原狀之費用，以必要者為限，民法第213條第3項亦
     定有明文。查，原告所受之傷害為眼瞼瘀青、結膜下出血
     ，有原告所提之照片可稽，何以需磨皮去疤；且原告並未
     舉證其眼瞼瘀青造成眼瞼下垂遮蔽視力而需開刀治療，是
     上開費用尚難認原告回復原狀所必要，原告主張被告應賠
     償此部份費用，應不予准許。
   原告另主張被告之傷害造成其右耳聽力損失25分貝，左耳
     聽力喪失35分貝之後遺症云云，並提出台北市和平醫院診
     斷證明書一紙（見本院卷第14頁）為憑，惟查，原告所提
     上開診斷證明書，其上診斷之病名為噪音性聽力喪失，尚
     無法從上開診斷證明書認定係因被告之傷害行為造成原告
     之聽力受損，且其上看診之日期為93年9月21日，已距本件
     事發時間93年2月24日長達半年，原告未舉證證明其聽力障
     礙與被告之傷害行為間有因果關係，是原告至耳鼻喉科就
     診費用部分，即不應准許。
（2）慰撫金部分：
    1.原告主張因被告之傷害行為，除受有上開傷害外，亦造成
      原告患有間歇性暈眩及雙耳噪音性聽力喪失之後遺症，請
      求給付慰撫金50萬元云云。
    2.按不法侵害他人身體、健康、名譽、自由、信用、隱私、
      貞操，或不法侵害其他人格法益而情節重大者，被害人雖
      非財產上之損害，亦得請求賠償相當之金額，民法第195
      條第1項前段定有明文。而此慰撫金之核給標準固與財產
      上損害之計算不同，然非不可斟酌雙方身分、資歷與加害
      程度，及其他各種情形核定相當之數額，有最高法院51
      年臺上字第223號判例意旨可供參照。
    3.如前所述，原告未舉證證明其聽力障礙與被告之傷害行為
      間有因果關係，故原告主張因聽力減損致受精神上損害請
      求賠償部分不應准許。
    4.本院審酌本件原告所受之傷害為眼瞼瘀青、結膜下出血之
      傷害，原告於事故發生時為52歲、教育程度為國小，被告
      丁○○於事故發生時為48歲、職業司機、教育程度國中，
      被告戊○○○於事故發生為57歲，家庭主婦，有警局偵訊
      筆錄可稽，並兩造之身分地位及原告痛苦之程度等實際狀
      況，認原告請求精神慰撫金50萬元尚屬過高，應以18萬元
      為適當公允，逾此數額之請求不能准許。
六、綜上所述，原告請求醫療費用2,190元及慰撫金18萬元部分
    應予准許，其餘部分無從准許。從而，原告依據侵權行為損
    害賠償之法律關係，請求被告連帶給付182,190元，及自起
    訴狀繕本送達之翌日即94年8月27日起至清償日止按年息5%
    計算之利息部分，為有理由，應予准許，逾此範圍之請求則
    為無理由，應予駁回。
七、本件原告勝訴部分，所命給付未逾50萬元，依民事訴訴法第
    389條第1項第5款規定，應依職權宣告假執行。被告戊○○○陳明願供擔保免為假執行，本院爰依民事訴訟法第392條
    第2項依被告戊○○○聲請，被告丁○○部分依職權，宣告
    被告二人如預供擔保後，得免為假執行。至原告敗訴部分，
    其假執行之聲請即失所附麗，應併予駁回。
八、本件事證已明，兩造其餘主張及舉證，毋庸再予審酌。又被
    告戊○○○於言詞辯論終結後具狀聲請本院再開辯論，請求
    傳再行傳訊證人乙○○、庚○○、丙○○及履勘現場等情，
    但本院依其他事證認乙○○之證言為可採，已如前述，核已
    無傳訊證人到庭之必要；至履勘現場部分亦無必要，已如前
    述，本院認無須再開辯論，附此敘明。
九、結論：本件原告之訴為一部有理由，一部無理由，依民事訴
    訴法第85條第2項、第389條第1項第5款、第392條第2項，判
    決如主文。
中　　華　　民　　國　　94　　年　　12　　月　　13　　日
                  民事第二庭  法  官  吳淑惠
以上正本係照原本作成。
如對本判決上訴，須於判決送達後廿日內向本院提出上訴狀
中　　華　　民　　國　　94　　年　　12　　月　　14　　日
                              書記官  蔡凱如
